【裁判字號】    97,台非,148
【裁判日期】    970410
【裁判案由】    危險駕駛交通工具
【裁判全文】
最高法院刑事判決              九十七年度台非字第一四八號
上  訴  人  國防部最高軍事法院檢察署檢察長
被      告  甲○○
上列上訴人因被告危險駕駛交通工具案件，對於國防部北部地方
軍事法院中華民國九十六年十一月三十日第一審確定判決（九十
六年訴字第二七五號，起訴案號：國防部北部地方軍事法院檢察
署九十六年偵字第二七０號），認為部分違法，提起非常上訴，
本院判決如下：
    主  文
原判決關於未減刑部分撤銷。
甲○○因犯服用酒類，不能安全駕駛動力交通工具而駕駛罪，所
處罰金新台幣陸萬元，如易服勞役，以新台幣壹仟元折算壹日。
減為罰金新台幣參萬元，如易服勞役，以新台幣壹仟元折算壹日
。
    理  由
非常上訴理由稱：「一、按判決不適用法則或適用不當者，為違
背法令，軍事審判法第一百九十六條定有明文。又中華民國九十
六年罪犯減刑條例第二條第一項第三款規定：『犯罪在中華民國
九十六年四月二十四日以前者，除本條例另有規定外，依下列規
定減刑：……三、有期徒刑、拘役或罰金，減其刑期或金額二分
之一』；又第七條規定：『依本條例應減刑之罪，未經判決確定
者，於裁判時，減其宣告刑。依前項規定裁判時，應於判決主文
同時諭知其宣告刑及減得之刑』。二、經查本件被告甲○○犯罪
時間為民國九十二年六月一日，係犯罪在九十六年四月二十四日
前，且所犯為陸海空軍刑法第五十四條第一項之罪，應有中華民
國九十六年罪犯減刑條例之適用；原確定判決僅諭知處罰金新台
幣陸萬元，如易服勞役以壹仟元折算壹日，惟漏未同時諭知減得
之刑，自有判決不適用法則之違背法令。三、案經確定，依軍事
審判法第二百二十六條提起非常上訴」等語。
本院按判決不適用法則或適用不當者，為違背法令；又軍事審判
案件確定後，發見該案件之審判係違背法令者，除案件係由最高
法院或高等法院判決確定者外，最高軍事法院檢察署檢察長得向
最高法院提起非常上訴，軍事審判法第一百九十六條、第二百二
十六條分別定有明文。再按「犯罪在中華民國九十六年四月二十
四日以前者，除本條例另有規定外，依下列規定減刑：一、死刑
減為無期徒刑。二、無期徒刑減為有期徒刑二十年。三、有期徒
刑、拘役或罰金，減其刑期或金額二分之一」、「依本條例應減
刑之罪，未經判決確定者，於裁判時，減其宣告刑；依前項規定
裁判時，應於判決主文同時諭知其宣告刑及減得之刑」，分別為
中華民國九十六年罪犯減刑條例第二條第一項第三款、第七條所
明定。本件國防部北部地方軍事法院九十六年訴字第二七五號判
決認定，被告甲○○於九十二年六月一日上午一時十分許，於飲
酒後，在不能安全駕駛動力交通工具之情形下，駕駛車號BR－九
三八五號自用小客車，行經台北縣三峽鎮○○路路口，不慎撞擊
民人邱建煌所駕駛之車號GX－０六二二號自用小客車左側前車門
，致其受有胸壁挫傷併左側第六及第七肋骨骨折之傷害，經路人
報請台北縣警察局三峽分局員警前來處理，測得其呼氣酒精濃度
為每公升０．四六毫克等情，因而依陸海空軍刑法第五十四條第
一項規定，論被告以服用酒類，不能安全駕駛動力交通工具而駕
駛罪，處罰金新台幣六萬元，並諭知易服勞役之折算標準。則依
原判決確定之事實，被告本件犯罪於九十二年六月一日，係在中
華民國九十六年罪犯減刑條例所定減刑基準日即九十六年四月二
十四日以前，所犯合於該條例所定之減刑要件，原判決在該條例
施行後之九十六年十一月三十日宣判時，自應依同條例第二條第
一項第三款規定減其宣告刑二分之一，並於主文內同時諭知宣告
刑及減得之刑，始為適法。乃原判決疏未細察，未依法予以減刑
並諭知減得之刑，自有判決不適用法則之違法。案經確定，且於
被告不利，上訴意旨執以指摘，洵有理由，應由本院將原判決關
於未宣告減刑部分撤銷，自為判決如主文第二項所示，以資救濟
。復按非常上訴應以原判決所確認之事實為基礎，審核原判決適
用法令有無違誤。至於事實之認定，乃事實審法院之職權，非常
上訴審無從過問。本件原判決所確認之不能安全駕駛交通工具而
駕駛之犯罪事實及其他部分，非常上訴意旨既未指摘，本院不予
審究，併予敘明。
據上論結，應依軍事審判法第二百二十八條、刑事訴訟法第四百
四十七條第一項第一款，行為時陸海空軍刑法第五十四條第一項
、第十三條、刑法第二條第一項但書、九十五年七月一日施行之
刑法第四十二條第三項前段、中華民國九十六年罪犯減刑條例第
二條第一項第三款、第七條，判決如主文。
中    華    民    國  九十七  年    四    月    十    日
                      最高法院刑事第九庭
                          審判長法官  林  永  茂
                                法官  吳  昆  仁
                                法官  蘇  振  堂
                                法官  蕭  仰  歸
                                法官  何  菁  莪
      本件正本證明與原本無異
                                      書  記  官
中    華    民    國  九十七  年    四    月   十四   日
                                                W


司法院資訊處製作；財團法人民間司法改革基金會備份。
